臺灣士林地方法院民事裁定
111年度消債職聲免字第17號
債  務  人  陳煒紘即陳君松
上列當事人聲請免責事件，經本院裁定終結清算程序確定，裁定
如下：
    主  文
債務人甲○○○○○○不免責。
    理  由
一、按法院為終止或終結清算程序之裁定確定後，除別有規定外
    ，應以裁定免除債務人之債務，消費者債務清理條例（下稱
    消債條例）第132條定有明文。又法院裁定開始清算程序後
    ，債務人有薪資、執行業務所得或其他固定收入，扣除自己
    及依法應受其扶養者所必要生活費用之數額後仍有餘額，而
    普通債權人之分配總額低於債務人聲請清算前2年間，可處
    分所得扣除自己及依法應受其扶養者所必要生活費用之數額
    者，法院應為不免責之裁定。但債務人證明經普通債權人全
    體同意者，不在此限，復為消債條例第133條所明定。另債
    務人有下列各款情形之一者，法院應為不免責之裁定。但債
    務人證明經普通債權人全體同意者，不在此限：一、於7 年
    內曾依破產法或本條例規定受免責。二、故意隱匿、毀損應
    屬清算財團之財產，或為其他不利於債權人之處分，致債權
    人受有損害。三、捏造債務或承認不真實之債務。四、聲請
    清算前2年內，因消費奢侈商品或服務、賭博或其他投機行
    為，所負債務之總額逾聲請清算時無擔保及無優先權債務之
    半數，而生開始清算之原因。五、於清算聲請前1年內，已
    有清算之原因，而隱瞞其事實，使他人與之為交易致生損害
    。六、明知已有清算原因之事實，非基於本人之義務，而以
    特別利於債權人中之一人或數人為目的，提供擔保或消滅債
    務。七、隱匿、毀棄、偽造或變造帳簿或其他會計文件之全
    部或一部，致其財產之狀況不真確。八、故意於財產及收入
    狀況說明書為不實之記載，或有其他故意違反本條例所定義
    務之行為，致債權人受有損害，或重大延滯程序消債條例第
    134條亦有明文。
二、經查：
  ㈠本件債務人甲○○○○○○於民國109年11月9日向本院聲請清算，
    經本院以109年度消債清字第116號裁定自110年6月29日17時
    起開始清算程序，並於110年12月7日公告本院編造之分配表
    ，普通債權人分配總額為新臺幣（下同）5萬6,052元，復於
    111年1月17日裁定本件清算程序終結在案。業經調閱本院10
    9年度消債清字第116號清算事件卷、110年度司執消債清字
    第44號清算事件卷等卷宗，查核無訛。是依首揭規定，本院
    應依職權裁定是否免除債務人之債務。而本件普通債權人之
    債權額及依清算程序之分配額依次詳如附表A、B欄所示。另
    經詢問全體無擔保債權人，對於債務人是否應予免責一節表
    示意見，全體債權人均表示不同意債務人免責。
  ㈡消債條例第133條部分：
  ⒈經查，債務人自110年6月29日17時起開始清算程序，其任職
    於振樺電子股份有限公司（下稱振樺公司），平均每月薪資
    5萬5,040元（計算式：〔40,563＋53,692＋53,031＋62,158＋60,
    401＋60,660＋57,071＋43,710＋49,286＋69,832〕÷10＝55,040，
    元以下四捨五入），並領有獎金1萬6,000元、6萬1,000元，
    平均每月獎金7,700元（計算式：〔16,000＋61,000〕÷10＝7,70
    0元）；於此期間，債務人亦兼職於百成企業社至110年12月
    止，平均每月薪資188元（計算式：2,254÷12＝188，元以下
    四捨五入），此有振樺公司薪資明細單、110年度綜合所得
    稅各類所得資料清單在卷可佐（見本院卷第146頁至第154頁
    、第174頁、第194頁至第198頁、第201頁），故債務人平均
    每月收入為6萬2,928元（計算式：55,040＋7,700＋188＝62,92
    8）。又債務人及其子女均居住於臺北市北投區，其陳報個
    人必要生活費用於110年間每月支出2萬1,000元、111年間每
    月支出2萬2,000元，此外，債務人尚須扶養三名未成年且在
    學中之子女，於110年間每月扶養費用2萬1,000元、111年間
    每月扶養費用2萬4,000元（見本院卷第70頁），對照110、1
    11年度臺北市每人每月最低生活費之1.2倍即2萬1,202元、2
    萬2,418元，認債務人已樽節支出。是債務人自裁定開始清
    算程序後有固定收入，扣除自己及依法受其扶養者所必要生
    活費用之數額後仍有餘額1萬6,928元（計算式：62,928－22,
    000－24,000＝16,928），洵堪認定。
  ⒉其次，債務人於109年11月間向本院聲請清算，其聲請清算前
    二年期間應為107年11月至109年10月間，其可處分所得為97
    萬317元（計算式詳見附表C欄），其必要生活費用總額為83
    萬6,588元（計算式詳見附表D欄），從而，債務人聲請清算
    前二年間可處分所得扣除自己及依法受其扶養者所必要生活
    費用之數額，尚餘13萬3,729元（計算式：970,317－836,588
    ＝133,729）。惟本件債務人之普通債權人於清算程序中僅受
    償5萬6,052元（見附表B欄），則其不足之應受分配額如附
    表F欄所示。故本件普通債權人之分配總額低於債務人聲請
    清算前二年內可處分所得扣除自己及依法受其扶養者所必要
    生活費用之數額，自有消債條例第133條應不免責規定之適
    用。
  ㈢消債條例第134條部分：
    本件復查無債務人有消債條例第134條各款應為不免責裁定
    之事由，自不得依此規定裁定不免責。
三、綜上所述，本件債務人雖無消債條例第134條各款所定不免
    責之情形，然確有消債條例第133條所定應為不免責裁定之
    事由，且未經普通債權人全體同意債務人免責，債務人亦無
    法提出經普通債權人全體同意免責之證明，揆諸前開規定，
    自應為債務人不免責之裁定，爰裁定如主文。
中    華    民    國   111    年    5     月     26   日
                  民事第三庭  法  官  劉育琳 
以上正本係照原本作成。
如對本裁定抗告，應於裁定送達後10日內向本院提出抗告狀，並
繳納抗告費新臺幣1,000 元。
中　　華　　民　　國　　111 　年　　5 　　月　　26　　日
                              書記官  邱勃英
附錄
一、債務人繼續清償得聲請法院裁定免責之規定：
    消費者債務清理條例第141條
    債務人因第133條之情形，受不免責之裁定確定後，繼續清
    償達該條規定之數額，且各普通債權人受償額均達其應受分
    配額時，得聲請法院裁定免責。
    消費者債務清理條例第142條
    法院為不免責或撤銷免責之裁定確定後，債務人繼續清償債
    務，而各普通債權人受償額均達其債權額之20%以上者，法
    院得依債務人之聲請裁定免責。
二、債務人嗣後聲請法院裁定免責之說明：
    債務人於本裁定確定後，繼續清償如附表Ｆ欄所示數額時，
    得依第141條規定聲請裁定免責。或繼續清償如附表Ｈ欄所示
    數額時，依第142條規定聲請裁定免責。